臺灣臺中地方法院刑事判決
110年度交訴字第410號
公  訴  人  臺灣臺中地方檢察署檢察官
被      告  NGUYEN CANH DUONG  越南籍(中文名阮景陽)




上列被告因肇事逃逸案件，經檢察官提起公訴（110年度偵字第3
5581號），嗣被告於準備程序中就被訴事實為有罪之陳述，經告
知簡式審判程序之旨，並聽取當事人之意見，經本院合議庭裁定
由受命法官獨任進行簡式審判程序，判決如下：
    主    文
NGUYEN CANH DUONG犯駕駛動力交通工具發生交通事故，致人傷
害而逃逸罪，處有期徒刑陸月，如易科罰金，以新臺幣壹仟元折
算壹日。緩刑貳年。
    犯罪事實
一、NGUYEN CANH DUONG(中文名：阮景陽）於民國110年4月29日
    8時18分許，騎乘車號000-000號普通重型機車搭載友人，沿
    臺中市南屯區五權西路3段由西北往東南方向行駛至該路與
    同區工業區三十七路之T字型交岔路口，欲左轉往工業區三
    十七路行駛時，本應注意其他欲左轉之機車均已暫停於待轉
    區待轉，其亦應依該交岔路口設置之機車二段式左轉標誌指
    示，於機車停等區待轉，而當日雖下雨、然係日間、光線尚
    佳、柏油路面無缺陷、無障礙物、視距良好，並無不能注意
    之情事，其卻疏未注意依標誌指示二段式左轉，即冒然於上
    開交岔路口直接左轉，適其同向左後方五權西路上，有洪慶
    偉騎乘車號000-0000號普通重型機車，正欲直行通過上開交
    岔路口，當場與NGUYEN CANH DUONG所騎乘之上開機車發生
    擦撞，造成洪慶偉人車倒地而右側踝部挫傷併血腫、左側手
    部挫傷併瘀青、右側手肘挫傷、左側手部挫傷、右臉挫傷等
    傷害(過失傷害部分業據撤回告訴，另為不起訴處分)，經在
    旁待轉之其他機車騎士上前攙扶，始能起身，詎NGUYEN CAN
    H DUONG於肇事後，明知對方倒地未起，可能受傷，因害怕
    而基於肇事逃逸之犯意，未停車查看，亦未報警或呼叫救護
    車，旋即改變行向，沿上開五權西路3段往東南方逃逸。嗣
    經警獲報調閱相關監視錄影資料而循線查獲。
二、案經洪慶偉訴由臺中市政府警察局第四分局報告臺灣臺中地
    方檢察署檢察官偵查起訴。
    理    由
壹、程序事項
一、按除被告所犯為死刑、無期徒刑、最輕本刑為3 年以上有期
    徒刑之罪或高等法院管轄第一審案件者外，於前條第1 項程
    序進行中，被告先就被訴事實為有罪之陳述時，審判長得告
    知被告簡式審判程序之旨，並聽取當事人、代理人、辯護人
    及輔佐人之意見後，裁定進行簡式審判程序，刑事訴訟法第
    273 條之1 第1 項定有明文。查本件被告NGUYEN CANH DUON
    G肇事逃逸案件，被告於本院準備程序就被訴事實為有罪之
    陳述，經本院告知被告簡式審判程序之旨，並聽取檢察官、
    被告之意見後，裁定改依簡式審判程序進行審判。
二、按簡式審判程序之證據調查，不受第159條第1項之限制，刑
    事訴訟法第273條之2定有明文，是於行簡式審判程序之案件
    ，被告以外之人於審判外之陳述，除有其他不得作為證據之
    法定事由外，應認具有證據能力。本判決所援引被告以外之
    人於審判外之陳述，因本案採行簡式審判程序，復無其他不
    得作為證據之法定事由，依上說明，應認均具有證據能力，
    合先敘明。
三、至於卷內所存經本院引用為證據之非供述證據部分，審酌與
    本件待證事實間均具有關連性，且無證據證明係實施刑事訴
    訟程序之公務員違背法定程序所取得，亦無證據證明有何偽
    造、變造之情事，復經本院行調查證據程序，是依刑事訴訟
    法第158 條之4 之反面解釋，自應認均具有證據能力，得作
    為證據。
貳、實體事項
一、認定犯罪事實之證據及理由：
    上揭犯罪事實，業據被告NGUYEN CANH DUONG於偵查中及本
    院準備程序、審理時坦承不諱（見偵卷第143至144頁，本院
    卷第33、43頁），核與證人即被害人洪慶偉警詢陳述、偵查
    中證述相符（見偵卷第43至49、142至144頁），並與證人阮
    氏華、阮文琇警詢陳述一致（見偵卷第53至55及61、65至67
    頁），另有員警職務報告、被害人之澄清綜合醫院中港分院
    診斷證明書影本、臺中市政府警察局道路交通事初步分析研
    判表、道路交通事故現場圖、道路交通事故調查報告表㈠㈡、
    車禍現場及車輛照片32張、車禍發生時途經該處之車輛所提
    供車禍過程之行車記錄器翻拍畫面擷圖7張、道路交通事故
    談話紀錄表-洪慶偉、交通事故補充資料表、車號000-000號
    、MGQ-8502號機車車籍資料等在卷可稽（見偵卷第15、71、
    73、75、77至79、81至96、97至101、105、109、111至115
    頁），上開補強證據足以擔保被告前開任意性自白之真實性
    ，核與事實相符，本件事證明確，被告犯行堪以認定，應依
    法論科。
二、論罪科刑：
　㈠按行為後法律有變更者，適用行為時之法律。但行為後之法
    律有利於行為人者，適用最有利於行為人之法律，刑法第2
    條第1項定有明文。查被告於110年4月29日行為後，刑法第1
    85條之4之規定，業於110年5月28日經修正公布，於同年月3
    0日起生效施行。修正前刑法第185條之4規定：「駕駛動力
    交通工具肇事，致人死傷而逃逸者，處1年以上7年以下有期
    徒刑。」，修正後則規定：「駕駛動力交通工具發生交通事
    故，致人傷害而逃逸者，處6月以上5年以下有期徒刑；致人
    於死或重傷而逃逸者，處1年以上7年以下有期徒刑。犯前項
    之罪，駕駛人於發生交通事故於死傷係無過失者，減輕或免
    除其刑。」。修正後第185條之4第1項之規定，將原規定之
    「肇事」之修正為「發生交通事故」，並依過失責任之有無
    分別適用修正後第1項、第2項之規定，另就「肇事致人死傷
    而逃逸」部分，則修正為「致人傷害而逃逸」及「致人於死
    或重傷而逃逸者」，依駕駛人對法益侵害之程度，訂定不同
    之刑度處罰。本件被告所為，於修正前、後均構成犯罪，又
    其騎乘機車於道路行駛時，疏未注意依標誌指示二段式左轉
    ，即冒然於上開交岔路口直接左轉，而與被害人洪慶偉騎乘
    之機車發生擦撞，肇致本件交通事故，使被害人受有右側踝
    部挫傷併血腫、左側手部挫傷併瘀青、右側手肘挫傷、左側
    手部挫傷、右臉挫傷等傷害後而逃逸之行為，應該當修正後
    第185條之4第1項前段之駕駛動力交通工具發生交通事故，
    致人傷害而逃逸罪。是經比較新舊法，以修正後之刑法第18
    5條之4第1項前段之規定較有利於被告，依刑法第2條第1項
    但書規定，本案應適用修正後刑法第185條之4第1項前段之
    規定論處。
  ㈡核被告所為，係犯修正後刑法第185條之4第1項前段之駕駛動
    力交通工具發生交通事故，致人傷害而逃逸罪。
  ㈢爰以行為人之責任為基礎，審酌被告於道路行駛時疏未注意
    依標誌指示二段式左轉，冒然直接左轉，而與被害人騎乘之
    機車發生擦撞，於碰撞事故發生後，竟未對被害人施以必要
    之救助，置其安危於不顧，亦未留下任何姓名、住址等聯絡
    資料，即騎車逃逸離去，造成警員調查肇事責任更形不易，
    實不可取。所幸被害人所受傷勢非重，而未造成重大之危害
    ，再參酌被告事後就其所涉過失傷害部分，已與被害人達成
    和解，被害人並於偵查庭時當庭撤回告訴，有偵查庭訊問筆
    錄在卷為憑（見偵卷第142頁）；兼衡被告自述於越南唸高
    職尚未畢業即來台工作、父母親約53歲、已婚、有1個3歲半
    女兒、需扶養父母親及妻女、工作有時較多有時較少、工作
    多時每月約有新臺幣3萬5,000元、平時只有2萬多元，參與
    幫助越南移工的組織等語（見本院卷第44頁），暨其犯罪動
    機、目的、手段、犯罪所生之危害等一切情狀，量處如主文
    所示之刑，並諭知易科罰金之折算標準。　　　
　㈣末按行為經法院評價為不法之犯罪行為，且為刑罰科處之宣
    告後，究應否加以執行，乃刑罰如何實現之問題。依現代刑
    法之觀念，在刑罰制裁之實現上，宜採取多元而有彈性之因
    應方式，除經斟酌再三，認確無教化之可能，應予隔離之外
    ，對於有教化、改善可能者，其刑罰執行與否，則應視刑罰
    對於行為人之作用而定。倘認有以監禁或治療謀求改善之必
    要，固須依其應受威嚇與矯治之程度，而分別施以不同之改
    善措施（入監服刑或在矯治機關接受治療）；反之，如認行
    為人對於社會規範之認知並無重大偏離，行為控制能力亦無
    異常，僅因偶發、初犯或過失犯罪，刑罰對其效用不大，祇
    須為刑罰宣示之警示作用，即為已足，此時即非不得緩其刑
    之執行，並藉違反緩刑規定將入監執行之心理強制作用，謀
    求行為人自發性之改善更新（最高法院102年度台上字第416
    1號判決意旨參照）。經查，本案行為時被告未曾因故意犯
    罪受有期徒刑以上刑之宣告，有臺灣高等法院被告前案紀錄
    表附卷可憑，其因一時失慮，偶罹刑章，犯罪情節尚未至無
    可原宥之程度，又被告於審理時坦承犯行，事後已盡力彌補
    過錯，過失傷害部分業與被害人達成調解，被害人並撤回告
    訴，經此偵、審程序之教訓後，當能知所警惕，信無再犯之
    虞，本院認其所宣告之刑，以暫不執行為適當，併予諭知緩
    刑2年，以啟自新。
據上論斷，應依刑事訴訟法第273條之1第1項、第299條第1項前
段，刑法第2條第1項但書、第185條之4第1項前段（修正後）、
第41條第1項前段、第74條第1項第1款，判決如主文。 
本案經檢察官李基彰提起公訴，檢察官蔣得龍到庭執行職務。
中　　華　　民　　國　　111 　年　　1 　　月　　27　　日
                    刑事第九庭  法  官  彭國能
以上正本證明與原本無異。
如不服本判決應於收受判決後20日內向本院提出上訴書狀，並應
敘述具體理由；其未敘述上訴理由者，應於上訴期間屆滿後20日
內向本院補提理由書（均須按他造當事人之人數附繕本）「切勿
逕送上級法院」。
告訴人或被害人如不服判決，應備理由具狀向檢察官請求上訴，
上訴期間之計算，以檢察官收受判決正本之日起算。
                                書記官  陳宇萱
中　　華　　民　　國　　111 　年　　1 　　月　　27　　日
附錄本案論罪科刑所犯法條：
中華民國刑法第185條之4（修正後）
駕駛動力交通工具發生交通事故，致人傷害而逃逸者，處6月以
上5年以下有期徒刑；致人於死或重傷而逃逸者，處1年以上7年
以下有期徒刑。
犯前項之罪，駕駛人於發生交通事故致人死傷係無過失者，減輕
或免除其刑。